【裁判字號】    98,訴,603
【裁判日期】    990226
【裁判案由】    毒品危害防制條例等
【裁判全文】
臺灣高雄地方法院刑事判決               98年度訴字第603號
公  訴  人  臺灣高雄地方法院檢察署檢察官
被      告  甲○○
選任辯護人  張賜龍律師
            陳靜娟律師
上列被告因違反毒品危害防制條例等案件，經檢察官提起公訴（
97年度偵字第13433 號），本院判決如下：
    主  文
甲○○無罪。
    事  實
一、公訴意旨雖謂：被告甲○○明知毒品先驅原料鹽酸羥亞胺（
    Hydroxylimine 、HCL ）係毒品危害防制條例所列管之第四
    級毒品，且為行政院依據懲治走私條例第2 條第4 項公告之
    管制進出口物品、藥事法第22條所稱之禁藥，未經核准不得
    持有、運輸以及輸入進口。竟仍基於運輸第四級毒品及私運
    管制物品、禁藥進口之犯意，於民國97年5 月5 日某時在大
    陸地區廣州市○○○路正鑫化工廠，向不知情之真實姓名年
    籍不詳之人，以新臺幣（下同）12,000元之代價購得第四級
    毒品鹽酸羥亞胺（毛重約1851公克），並以白色塑膠瓶裝至
    行李箱內後，搭乘澳門航空公司編號第NX668 次班機，於97
    年5 月6 日下午7 時25分許自澳門返回臺灣，而將前開毒品
    運輸進入臺灣地區。嗣在臺灣高雄國際機場接受入境檢查時
    ，為財政部高雄關稅局高雄機場分局安檢一分隊查驗員當場
    查獲，並扣得毛重約1851公克之第四級毒品鹽酸羥亞胺，始
    查獲上情。因認被告涉犯毒品危害防制條例第4 條第4 項運
    輸第四級毒品、懲治走私條例第2 條第1 項之私運管制物品
    進口以及藥事法第82條第1 項之輸入禁藥等罪嫌。
二、按被告以外之人於審判外之言詞或書面陳述，除法律有規定
    者外，不得作為證據；又被告以外之人於審判外之陳述，雖
    不符第159 條之1 至第159 條之4 之規定，但經當事人於審
    判程序同意作為證據，法院審酌該言詞陳述或書面陳述作成
    時之情況，認為適當者，亦得為證據；當事人、代理人或辯
    護人於法院調查證據時，知有第159 條第1 項不得為證據之
    情形，而未於言詞辯論終結前聲明異議者，視為有前項之同
    意，刑事訴訟法第159 條第1 項、第159 條之5 規定甚明。
    經查，本判決後開所引用之各該被告以外之人於審判外之陳
    述（包括書面陳述），雖屬傳聞證據，惟業經被告甲○○、
    辯護人及檢察官於審理期日時均表示無意見而不予爭執，且
    迄至言詞辯論終結前亦均未聲明異議，本院審酌上開證據資
    料製作時之情況，尚查無違法不當之瑕疵，亦認為以之作為
    證據應屬適當，故揆諸前開法律規定與說明，爰逕依刑事訴
    訟法第159 條之5 規定，認前揭證據資料均例外有證據能力
    。至於被告於審理時所提出其與陳忠亞（即陳項正）對話錄
    音內容光碟及譯文，為被告以外之人於審判外之陳述，屬傳
    聞證據，又無刑事訴訟法第159 條之1 至第159 條之5 所定
    之傳聞例外規定適用，應認無證據能力。
三、按犯罪事實應依證據認定之，無證據不得認定其犯罪事實；
    又不能證明被告犯罪者，應諭知無罪之判決，刑事訟訴法第
    154 條第2 項、第301 條第1 項分別定有明文。次按認定不
    利於被告之事實，須依積極證據，苟積極證據不足為不利於
    被告事實之認定時，即應為有利於被告之認定，更不必有何
    有利之證據；又事實之認定，應憑證據，如未能發現相當之
    證據，或證據不足以證明，自不能以推測或擬制之方法，以
    為裁判之基礎；且認定犯罪事實所憑之證據，無論直接或間
    接證據，其為訴訟上之證明，須達於通常一般之人均不致有
    懷疑，而得確信其為真實之程度者，始得據為有罪之認定，
    倘其證明尚未達到此一程度，而有合理之懷疑存在時，尚難
    為有罪之認定基礎，最高法院30年上字第816 號判例、40年
    臺上字第86號、76年臺上字第4986號分別著有判例。
四、公訴意旨認被告涉犯毒品危害防制條例第4 條第4 項運輸第
    四級毒品、懲治走私條例第2 條第1 項之私運管制物品進口
    以及藥事法第82條第1 項之輸入禁藥等罪嫌，無非係以扣案
    物經送內政部警政署刑事警察局及財團法人私立高雄醫學大
    學附設中和紀念醫院（下稱中和醫院）鑑驗結果，均驗出含
    有鹽酸羥亞胺（Hydroxylimine ）成分，而該成分係屬毒品
    危害防制條例第2 條第2 項第4 款所規定之第四級毒品先驅
    原料，有內政部警政署刑事警察局鑑定書、中和醫院檢驗報
    告附卷可稽。被告攜帶含有鹽酸羥亞胺西藥成分之粉末入境
    ，既未事前向中央主管衛生機關申請核准，入境時亦未在中
    華民國入境旅客申報單上申報，則被告所攜帶入境之上開藥
    品，即屬藥事法第22條第2 款前段之禁藥。另被告私運同屬
    第四級毒品及禁藥之扣案物入境，亦觸犯懲治走私條例第2
    條第1 項之私運管制物品進口罪嫌。此外，並有扣案之鹽酸
    羥亞胺、白色塑膠瓶、高雄關稅局扣押貨物運輸工具收據及
    搜索筆錄、照片、護照影本可資佐證，為其主要論據。訊據
    被告固坦承扣案物係伊自大陸地區攜帶入境等情不諱，惟堅
    決否認有輸入禁藥、運輸第四級毒品及私運管制物品進口等
    犯行，辯稱：扣案物係伊在大陸地區合法之化工廠所購買，
    是要帶回臺灣供作減肥藥之原料，而伊不知鹽酸羥亞胺在臺
    灣是禁藥、毒品等語。
五、經查：
 1、被告於97年5 月6 日下午7 時25分許，搭乘澳門航空NX668
    號班機入境高雄小港機場，在入境檢查室通關時，為財政部
    高雄關稅局高雄機場分局安檢一分隊查驗員自被告隨身行李
    箱內查扣內含毛重1851公克土黃色粉末之白色塑膠罐一罐等
    事實，迭據被告於警詢、偵查及審理時供承在卷，並有財政
    部高雄關稅局高雄機場分局97年5 月6 日（97）高機移字第
    3 號函、安檢一分隊97年5 月6 日報告航空警察局高雄分局
    扣押筆錄、扣押目錄表、航空警察局高雄分局查獲涉嫌毒品
    危害防制條例毒品初步檢驗報告單、航空警察局高雄分局查
    獲本國籍甲○○走私毒品破案紀錄表、被告持有之行李條、
    查獲毒品照片11張及被告之中華民國簽發護照暨中華人民共
    和國簽發護照影本在卷為憑（見警卷第4 、5 、14-30 頁）
    ，並有上開白色塑膠罐一罐及內裝之粉末扣案可佐。再者，
    扣案之粉末，經送內政部警政署刑事警察局及中和醫院鑑驗
    結果，檢出含有第四級毒品鹽酸羥亞胺（Hydroxylimine ）
    及微量愷他命成分，亦有卷存內政部警政署刑事警察局97年
    7 月7 日刑鑑字第0970080707號鑑定書、中和醫院97年5 月
    16日檢驗報告（編號：9705-43 ）足參（見偵卷第33、45頁
    ），此部分事實固堪認定。
 2、按輸入之藥品，應依藥事法第39條規定將其成分、規格、性
    能、製法之要旨，檢驗規格與方法及有關資料或證件，連同
    標籤、仿單及樣品，並繳納證書費、查驗費，申請中央衛生
    主管機關（行政院衛生署）查驗登記，經核准發給藥品許可
    證後，始得由藥品許可證所有人及其授權者輸入，藥事法第
    39條定有明文；而未經依藥事法第39條之規定申請核准擅自
    輸入之藥品，除係旅客或隨交通工具服務人員攜帶自用藥品
    進口者外，即係屬藥事法第22條第2 款前段之禁藥，藥事法
    第22條第2 款、藥事法施行細則第6 條亦設有明文。查行政
    院衛生署未曾核准以含有鹽酸羥亞胺為主成分之藥品許可證
    ，有該署98年4 月13日衛署藥字第0980005818號函及98年8
    月19日衛署藥字第0980021234號函在卷為憑（見審訴卷第23
    頁、本院卷第18頁），是扣案之鹽酸羥亞胺並非經行政院衛
    生署核准輸入之藥物，故被告將鹽酸羥亞胺自大陸地區攜回
    ，係屬未經行政院衛生署核准許可而擅自輸入藥品之行為甚
    明。
 3、雖客觀上被告確有將上開鹽酸羥亞胺自大陸地區攜回臺灣之
    行為，但其辯稱所攜回之粉末乃製作減肥藥之化學原料，且
    其購買當時有打開聞，味道很嗆，根本無法食用等語（見本
    院卷第70頁）。經查，扣案粉末經送中和醫院鑑定，該院之
    檢驗人員確自檢體上聞到嗆鼻之氣味，有該院98年12月21日
    高醫附科字第0980004599號函附卷為徵（見本院卷第85頁）
    ，而扣案之粉末雖經驗出含微量之愷他命成分，但不因此影
    響其氣味，亦據該函回覆甚詳，足見被告上開所辯應非子虛
    。再佐以一般人對氣味嗆鼻之粉末，當不至於聯想該粉末為
    藥品，故實難認定被告主觀上對扣案粉末係屬藥品有所認知
    ，被告此部分所為，自無成立輸入禁藥罪之餘地。
 4、公訴人雖認被告上開行為另違反毒品危害防制條例第4 條第
    4 項之運輸第四級毒品罪云云，然查扣案之鹽酸羥亞胺粉末
    味道嗆鼻已如前述，要直接予以食用或施用，顯難為常人所
    能接受，縱該粉末含有鹽酸羥亞胺之成分，亦無法據此推認
    被告主觀上已預見該藥品之成分係第四級毒品。況且，第四
    級毒品鹽酸羥亞胺並非廣為人知之毒品，如何期待僅五專畢
    業，且在臺灣地區受雇從事與化工無關行業之被告，能知鹽
    酸羥亞胺係屬第四級毒品？是被告於審理時供稱：伊不知道
    鹽酸羥亞胺係屬毒品等語，應非不實。再參以被告攜帶上開
    藥品搭機返台時，保留原有之包裝，直接置於隨身行李上層
    ，行李一經打開即可看到該白色塑膠瓶，而塑膠瓶亦可輕易
    打開，詳見內所裝之物品，未做任何藏匿或掩飾，有卷存查
    獲照片11張可參（見警卷第26-29 頁），益徵被告所辯，應
    非虛妄，否則其豈有甘冒遭查獲之風險，而未加匿飾即將之
    攜帶入境之理，核與一般走私、運輸毒品之犯罪行徑大異其
    趣。從而，扣案之鹽酸羥亞胺在大陸地區既非甚難取得，被
    告將之攜帶入境時復未做任何藏匿或掩飾，難認被告主觀上
    已知鹽酸羥亞胺為第四級毒品而屬管制物品，是被告辯稱以
    為扣案粉末係以一般化學原料，故而帶回臺灣乙節，應屬可
    信。
 5、至於檢察官雖以被告於警詢、偵查及第一次法院羈押庭審理
    時皆表示，係受真實姓名不詳之人「阿正」所託，攜帶扣案
    物入境。嗣於第二次法院延押庭審理時，又改稱係為自己所
    買的。而於本案審理時再辯稱係受真實姓名、年籍不詳之人
    綽號「阿益」之成年人所託，購買製作減肥藥之原料，前後
    證述顯然不一，且託言無法查證之人，所辯應不足採云云。
    惟查，被告固於警詢時先供稱：「扣案之粉末是朋友阿正交
    給我，要我給媽媽吃的藥」等語（見警卷第2 頁）；後再於
    警詢、偵查及檢察官聲請羈押經本院訊問時稱「是阿正交給
    我帶回臺灣，之後會主動跟我聯絡，我不知作何用途」等語
    （見警卷第7-8 頁，偵卷第8-9 頁，聲羈字540 號卷第7-8
    頁）；而於檢察官聲請延長羈押經本院訊問時又稱：「粉末
    是我自己跟工廠買的，要做減肥藥的」等語（見偵聲字第44
    9 號卷第10頁），可見其前後所述顯不相同，然觀公訴意旨
    係以「被告於97年5 月5 日在大陸地區廣州市○○○路正鑫
    化工廠，向不知情之真實姓名年籍不詳之人，以12,000元之
    代價購得鹽酸羥亞胺，並以白色塑膠瓶裝至行李箱內後，搭
    乘澳門航空公司編號第NX668 次班機，於97年5 月6 日下午
    7 時25分許自澳門返回臺灣」等節為起訴之犯罪事實，堪信
    檢察官亦認被告供稱扣案之粉末係由阿正所交付云云，並不
    足採，然尚不能以被告前後所述不一即率斷被告就有公訴意
    旨所指犯行。再者，被告請求傳喚之證人即正鑫化工廠負責
    人陳忠亞（大陸地區人民），雖確為目前無法傳喚到庭作證
    之人，然本院綜合卷內其他證據，已認定被告欠缺對鹽酸羥
    亞胺屬禁藥、第四級毒品之主觀認識，縱該證人未能到庭作
    證，亦不能以此對被告做不利之認定。
六、綜上所述，檢察官雖指被告涉犯毒品危害防制條例第4 條第
    4 項運輸第四級毒品、懲治走私條例第2 條第1 項之私運管
    制物品進口以及藥事法第82條第1 項之輸入禁藥等罪，然依
    其所舉上開事證，尚不足使本院得被告有罪之確信，且本院
    亦有合理依據相信被告主觀上係認為所攜回之鹽酸羥亞胺為
    化工原料，欠缺對鹽酸羥亞胺係屬藥品及第四級毒品之認識
    ，更難認其知悉鹽酸羥亞胺為進出口管制物品，無從遽以上
    開各條項之罪名相繩。此外，本院復查無其他積極證據足資
    證明被告有公訴意旨所指之前述犯行，揆之首開說明，自應
    為被告無罪之諭知。
據上論斷，應依刑事訴訟法第301條第1項，判決如主文。
本案經檢察官鄧怡君到庭執行職務。
中    華    民    國    99    年    2     月    26    日
              刑事第十七庭  審判長法  官  陳建和
                                  法  官  陳君杰
                                  法  官  余銘軒
以上正本證明與原本無異。
如不服本判決應於收受送達後10日內向本院提出上訴書狀，並應
敘述具體理由；如未敘述上訴理由者，應於上訴期間屆滿後20日
內向本院補提理由書（均須按他造當事人之人數附繕本）「切勿
逕送上級法院」。
中    華    民    國    99    年    2     月    26    日
                                   書記官  吳書逸

司法院資訊處製作；財團法人民間司法改革基金會備份。
